臺灣高雄地方法院民事判決　　　　　　 94年度重訴字第368號
原　　　告　丙○○
訴訟代理人　廖虹羚律師
　　　　　　梁智豪律師
複　代理人　洪幼珍律師
被　　　告　甲○○
訴訟代理人　王進勝律師
複　代理人　鄭旭廷律師
訴訟代理人　黃淑芬律師
被　　　告　丁○○
　　　　　　　　　　　號
訴訟代理人　乙○○
上列當事人間請求損害賠償事件，原告於刑事訴訟程序（民國93
年度交簡字第3054號）提起附帶民事訴訟（民國94年度交簡附民
字第11號），經本院刑事庭裁定移送，本院於民國96年3 月12日
言詞辯論終結，判決如下：
  主  文
被告應連帶給付原告新台幣捌佰陸拾壹萬壹仟貳佰捌拾捌元，及
自民國九十四年六月十一日起至清償日止，按週年利率百分之五
計算之利息。
原告其餘之訴駁回。
訴訟費用由被告連帶負擔十分之六，餘由原告負擔。
本判決於原告以新台幣貳佰捌拾柒萬元供擔保後，得假執行；但
被告如以新台幣捌佰陸拾壹萬壹仟貳佰捌拾捌元為原告供擔保後
，得免為假執行。
原告其餘假執行之聲請駁回。
  事實及理由
壹、程序方面：
一、按訴狀送達後，原告不得將原訴變更或追加他訴，但減縮應
    受判決事項之聲明者，不在此限，民事訴訟法第255 條第1
    項第3 款定有明文。本件原告起訴原聲明自刑事附帶民事訴
    訟狀送達翌日起算遲延利息，嗣分別於本院民國94年12月13
    日言詞辯論期日及96年1 月16日準備程序期日更易其聲明如
    後述，其更易部分，經核係屬減縮應受判決事項之聲明，揆
    諸首揭規定，於法有據，合先敘明。
二、本件被告丁○○經合法通知，未於最後言詞辯論期日到場，
    核無民事訴訟法第386 條各款所列情形，爰依原告聲請，由
    其一造辯論而為判決。
貳、實體方面：
一、原告主張：被告甲○○、丁○○於92年1 月26日下午1 時許
    ，在屏東市某餐廳，參加國中同學聚會，於飲酒後，明知均
    已達不能安全駕駛動力交通工具之酒醉程度，甲○○竟仍於
    同日晚間6 時許，貿然駕駛車牌號碼P3-2088 號之自用小客
    車（下稱系爭車輛），搭載丁○○，自屏東市區沿屏東市○
    ○路由南往北方向駛往高雄市區，途中甲○○不勝酒力，其
    本應注意飲酒後駕駛人之注意力較一般人為低、操控力亦較
    一般人遲緩，不能安全駕駛車輛，且不得將車輛交予酒後已
    達不能安全駕駛之人駕駛，卻仍喚醒斯時於駕駛座旁沈睡之
    丁○○，並在屏東市○○路與建國路口附近，將系爭車輛交
    予同因飲酒已達不能安全駕駛狀態之丁○○駕駛，而丁○○
    亦應注意飲酒後不得駕駛汽車，並應注意車前狀況，隨時採
    取煞停之安全措施，而當時天候陰，舖設柏油之路面乾燥、
    無缺陷，道路無障礙物，且有夜間照明設備，視線良好，客
    觀上並無不能注意之情事，詎其因酒醉，竟疏未注意其行向
    所在之屏東市○○路與建國路口交通號誌已變換為紅燈，而
    於同日晚間6 時55分許，在上開路口，追撞同方向在前，由
    原告所駕駛，適在該路口停等紅燈之車號J8-2209 號自小客
    車（下稱系爭事故），致原告受有頭部外傷併挫傷性蜘蛛網
    膜下出血及腦水腫之傷害，經治療後，仍遺有腦部傷害所致
    右側肢體偏癱及器質性精神病之重傷害。被告所涉過失傷害
    人致重傷害行為，經台灣高雄地方法院檢察署（下稱高雄地
    檢署）檢察官聲請簡易判決處刑，並據本院以93年度交簡字
    第3054號（下稱交簡案）判處甲○○有期徒刑5 月、丁○○
    有期徒刑6 月，均得易科罰金，旋檢察官及甲○○不服，分
    別提起上訴，復據本院以94年度交簡上字第235 號（下稱交
    簡上案）判決上訴駁回確定（下合稱系爭刑事案件）在案。
    原告因被告上開共同侵權行為所受損害為看護費新台幣（下
    同）6,184,622 元、勞動能力減損4,725,840 元及非財產上
    損害3,000,000 元，合計13,910,462元。爰依侵權行為損害
    賠償之法律關係，提起本件訴訟等情。並聲明：（一）被告
    應連帶給付原告13,910,462元，及自起訴狀繕本交付翌日即
    94年6 月11日起至清償日止，按週年利率百分之5 計算之利
    息。（二）願供擔保，請准宣告假執行。
二、被告甲○○則以：其未將系爭車輛交予丁○○駕駛，亦無法
    預見丁○○有不能安全駕駛之情事，其對原告並無侵權行為
    ，原告所受器質性精神病之傷害與系爭事故間無相當因果關
    係，原告並無雇人看護，亦無受終身看護之必要，縱認親屬
    間看護得請求看護費，亦應以外籍看護工每月15,840元為計
    算標準，且原告並非終身不能工作，縱認終身不能工作，其
    勞動能力減損部分僅能請求至其55歲或60歲退休為止，請求
    非財產上損害過高等語置辯。並聲明：（一）原告之訴及假
    執行聲請均駁回。（二）願供擔保，請准宣告免為假執行。
三、被告丁○○未於最後言詞辯論期日到場，惟據其之前到庭及
    其訴訟代理人所為聲明及陳述則以：原告無受終身看護之必
    要，看護費應以外籍看護工每月15,840元為計算標準，勞動
    能力減損部分僅能請求至其55歲或60歲退休為止，請求非財
    產上損害過高等語置辯。並聲明：（一）原告之訴及假執行
    聲請均駁回。（二）願供擔保，請准宣告免為假執行。
四、兩造不爭執之事項：
（一）被告於92年1 月26日下午1 時許，在屏東市某餐廳，參加
      國中同學聚會後，由丁○○駕駛系爭車輛，搭載甲○○，
      沿屏東市○○路由南向北方向行駛，於同日晚間6 時許，
      行經屏東市○○路與建國路口時，丁○○因當時已處於酒
      醉狀態，致未注意車前狀況，追撞同方向在前由原告所駕
      駛正停等紅燈之車號J8-2209 號自小客車，致原告因而受
      有頭部外傷併挫傷性蜘蛛網膜下出血及腦水腫，經治療後
      仍遺有因腦部傷害所致右側肢體偏癱之傷害。
（二）系爭事故發生當時，天候陰、夜間有照明、視距良好、路
      面乾燥無缺陷、無障礙物，客觀上並無不能注意之情事。
（三）系爭事故發生當時，甲○○血液中酒精濃度達245.03mg/d
      l （換算為酒精測試濃度為每公升1.22毫克），丁○○吐
      氣所含酒精成份則達每公升0.83毫克。
（四）丁○○對於系爭事故之發生，有飲酒後駕駛汽車、未注意
      車前狀況及未隨時採取必要之安全措施之過失。又原告受
      有頭部外傷併挫傷性蜘蛛網膜下出血及腦水腫，經治療後
      ，仍受有腦部傷害導致右側肢體偏癱傷害之結果，與丁○
      ○前開過失行為間，有相當因果關係。
（五）丁○○前開所涉公共危險行為，業據台灣屏東地方法院檢
      察署檢察官聲請簡易判決處刑，經台灣屏東地方法院（下
      稱屏東地院）以92年度屏交簡字第80號判處有期徒刑2 月
      確定。另丁○○、甲○○上開所涉過失傷害人致重傷行為
      ，及甲○○上開所涉公共危險部分，亦經高雄地檢署檢察
      官聲請簡易判決處刑，據本院交通法庭以93年度交簡字第
      3054號判處丁○○過失傷害人致重傷部分有期徒刑6 月、
      甲○○過失傷害人致重傷部分有期徒刑5 月及公共危險部
      分拘役55日，嗣檢察官、甲○○均不服提起上訴，均經本
      院以94年度交簡上字第235 號駁回上訴確定。
（六）系爭車輛為港裕企業有限公司（下稱港裕公司）所有，甲
      ○○為該公司負責人。
（七）原告係41年12月8 日生，於系爭事故發生時年齡為50歲。
（八）原告於系爭事故發生前，年收入為394,450 元，月薪為32
      ,870 元 。
（九）原告因系爭事故之發生已向蘇黎世產物保險股份有限公司
      （下稱蘇黎世公司）領取保險金1,255,827元。
五、兩造於本院審理中協商爭點為：（一）甲○○是否有將車輛
    交予酒後已達不能安全駕駛之丁○○駕駛之過失？對系爭事
    故，甲○○是否應負侵權行為損害賠償責任？（二）原告所
    受器質性精神病之傷害與系爭事故間有無相當因果關係？（
    三）原告請求看護費、勞動能力減損及非財產上損害之金額
    ，有無理由？爰分論如下：
（一）甲○○是否有將車輛交予酒後已達不能安全駕駛之丁○○
      駕駛之過失？對系爭事故，甲○○是否應負侵權行為損害
      賠償責任？
   1、按汽車在同一車道行駛時，除擬超越前車外，後車與前車
      之間應保持隨時可以煞停之距離；汽車行駛時，駕駛人應
      注意車前狀況並隨時採取必要之安全措施，道路交通安全
      規則第94條第1 項、第3 項分別訂有明文。次按侵權行為
      損害賠償責任規範之目的乃在防範危險，凡因自己之行為
      致有發生一定損害之危險時，即負有防範危險發生之義務
      。如因防範危險之發生，依當時情況，應有所作為，即得
      防止危險之發生者，則因其不作為，致他人之權利受損害
      ，其不作為與損害之間即有因果關係，應負不作為侵權損
      害賠償責任，最高法院90年度台上字第1682號裁判要旨參
      照。
   2、本件原告主張甲○○明知丁○○飲酒後已達不能安全駕駛
      動力交通工具之程度，仍因己身不勝酒力，授意並提供系
      爭車輛予丁○○駕駛，而丁○○駕駛系爭車輛行經肇事地
      點時，同因不勝酒力，且疏未保持安全距離及注意車前狀
      況，致追撞原告所駕駛之車輛，原告因而受有頭部外傷併
      挫傷性蜘蛛網膜下出血及腦水腫，經治療後，仍受有腦部
      傷害導致右側肢體偏癱傷害之結果等情；甲○○則辯稱：
      未將系爭車輛交予丁○○駕駛云云。經查，原告主張上開
      事實，除據丁○○於本院審理中自承確有酒醉駕駛導致原
      告受傷，系爭車輛係甲○○交予其駕駛（見本院卷第39頁
      ）等語外，復經丁○○於系爭刑事案件審理中證稱：伊住
      高雄，當天搭電聯車到屏東，喝酒時就告訴甲○○要搭甲
      ○○便車回高雄，伊不知喝酒之確切地點及店名，喝完酒
      後二人各自走路上車，伊一上車就睡覺，故不知車自何處
      開出，出發時是甲○○開車，半途中甲○○將伊搖醒，要
      伊開車，那條是新路，伊根本不知如何開回高雄，打算若
      有疑問就搖醒甲○○問路，但開沒多久，還沒通過任何路
      口就發生系爭事故；交換開車後，伊可能酒醉不清醒，且
      對屬自排車之系爭車輛不熟，伊向來是開手排車，當時誤
      將油門當煞車踩踏，油門一踩就撞到前車，換手開車後幾
      分鐘就發生車禍（見交簡案卷第116 頁、交簡上案卷笫15
      4 頁至第158 頁）等語，且甲○○亦於系爭刑事案件審理
      中供稱：丁○○在喝酒前有告訴伊要搭伊的車回高雄，伊
      有同意（見交簡案卷第36頁、交簡上案卷第162 頁）等語
      ，足見甲○○於系爭事故發生當天下午確有應允以系爭車
      輛搭載丁○○返回高雄；倘再參以系爭車輛係甲○○所有
      ，登記於其所經營之港裕公司名下乙節，為兩造所不爭執
      ，已徵甲○○因己身不勝酒力，授意並提供系爭車輛予丁
      ○○駕駛。此外，參酌甲○○於系爭刑事案件中供稱：伊
      習慣將鑰匙放身上；喝酒前未將系爭車輛鑰匙交予丁○○
      （見交簡案卷第37頁、交簡上案卷第162 頁）等語，倘若
      屬實，則丁○○既未取得系爭車輛之鑰匙，自不可能於其
      與甲○○飲酒之地點發動系爭車輛，駛往高雄市區，而按
      丁○○對於如何自飲酒地點循案發地所在之屏東市○○路
      返回高雄市區乙節，全無所悉，業如前述。衡情即不可能
      選擇該路返回高雄以觀，堪認甲○○確於自行駕駛系爭車
      輛後，因不勝酒力，再將車輛交予丁○○駕駛無訛。從而
      ，甲○○上開所辯，顯與常情有悖，洵不足採。
   3、甲○○復辯稱：其縱將系爭車輛交予丁○○駕駛，亦無法
      預見丁○○當時已處於不能安全駕駛之狀態云云。惟查，
      被告於系爭事故發生當天下午係同桌喝酒，甲○○知悉丁
      ○○飲酒之情況，丁○○一上車就睡覺，半路被甲○○叫
      醒換手開車時，意識還不太清楚等情，業據丁○○於系爭
      刑事案件中證述明確（見交簡案卷第116 至117 頁、交簡
      上案卷第154 頁），足認甲○○知悉丁○○飲酒及飲酒後
      精神狀態不佳一事無訛。而按酒精會使人反應變慢、感覺
      減低、精神混惑不清晰進而影響駕駛乙節，乃一般人所得
      預見，是甲○○辯稱無法預見丁○○當時已處於不能安全
      駕駛之狀態云云，即難採信。從而，參諸上揭裁判意旨所
      示，甲○○對於將車輛交予處在酒醉而無法安全駕駛汽車
      之丁○○駕駛，可能肇致道路交通車輛、行人危險之行為
      ，即有防止危險發生之義務，且依當時情形，甲○○並無
      不能注意、不能防止之情事存在，其竟疏於注意，任令丁
      ○○駕駛汽車肇事，顯有過失無訛。
   4、又丁○○因飲酒致意識不清楚，已達不能安全駕駛動力車
      輛之狀態，卻仍駕駛系爭車輛，且疏未注意車前狀況及未
      隨時採取必要之安全措施，於肇事地點追撞原告所駕駛之
      車輛，致原告受有頭部外傷併挫傷性蜘蛛網膜下出血及腦
      水腫，經治療後，仍受有腦部傷害導致右側肢體偏癱之傷
      害等情，除據丁○○自承如前，且為兩造所不爭執外，復
      有道路交通現場圖、道路交通事故調查報告表、現場照片
      、呼氣酒精濃度測試結果、血液酒精濃度測試結果、刑法
      第185 條之3 案件測試觀察紀錄表、寶建醫院及長庚紀念
      醫院診斷證明書等附於系爭刑事卷（見高雄地檢署93年度
      他字第1084號卷第17至19頁、第29至31頁、第41至45頁，
      下稱第1084號卷，及屏東地檢署92年度偵字第1432號卷第
      6 、21頁，下稱第1432號卷）可稽，堪認丁○○對系爭事
      故之發生亦顯有過失。
   5、綜上，對系爭事故之發生，甲○○具有將車輛交予酒後已
      達不能安全駕駛之丁○○駕駛之過失，丁○○則具有飲酒
      後駕駛汽車、未注意車前狀況及未隨時採取必要之安全措
      施之過失，已堪認定。此外，參以甲○○所涉公共危險及
      過失傷害人致重傷行為，經本院判刑確定；丁○○所涉公
      共危險及過失傷害人致重傷行為，亦分經屏東地院及本院
      判刑確定等事實，為兩造所不爭執，益徵被告就系爭事故
      之發生均應負過失責任，而原告上開所受傷害與被告之過
      失行為間均有相當因果關係，被告自應負共同侵權行為之
      連帶賠償責任。
（二）原告所受器質性精神病之傷害與系爭事故間有無因果關係
      ？
      原告主張因系爭事故所受之腦部傷害，經治療後，仍遺有
      器質性精神病等情，惟被告則否認原告所受器質性精神病
      之傷害與系爭事故間具有因果關係云云。經查，原告罹患
      器質性精神病乙節，有靜和醫院燕巢分院（下稱燕巢分院
      ）92年8 月1 日診斷證明書及該分院94年11月22日靜醫分
      （景）字第940270號函附病歷摘要（見第1084號卷第14頁
      、交簡上案卷第51頁以下）可證，堪信為真。又原告所罹
      患之器質性精神病，主要是因腦傷後造成情緒、行為、思
      考及認知功能方面之損害等情，亦有燕巢分院94年8 月1
      日靜醫分（景）字第940168號函附於交簡案卷第157 頁可
      憑，足認原告所罹患之器質性精神病與腦傷有相當因果關
      係無訛；而原告於系爭事故發生後，逐漸出現情緒障礙、
      被害性思考等精神症狀，經延醫治療後，仍存有認知功能
      及自我照顧功能上之障礙，經由神經心理學之檢查，發現
      其注意力廣度、工作記憶、學習記憶能力及時間定向感有
      受損情形，進而影響自我照顧功能、生活適應能力及職業
      功能，其整體功能之損傷經診斷為罹患器質性精神病，且
      原告於系爭事故發生前並無神經或精神病症之病史等事實
      ，亦有高雄市立凱旋醫院（下稱凱旋醫院）95年3 月20日
      高市凱醫成字第0950001637號函附之精神鑑定書影本在卷
      足憑（見本院卷第210 至214 頁，正本參見交簡上案卷第
      113 至121 頁，下稱系爭鑑定書），益徵原告所罹患之器
      質性精神病與系爭事故間存有相當因果關係，故被告上開
      所辯云云，核與事實不符，自難採信。
（三）原告請求看護費、勞動能力之減損及非財產上損害之金額
      ，有無理由？
   1、看護費部分：
 （1）原告主張受傷後須受終身全日看護等情，惟為被告所否認
      ，並以前揭情詞置辯云云。經查，原告因系爭事故受有右
      側肢體偏癱及器質性精神病等傷害，業如前述。而原告於
      受傷後二年餘即94年3 月29日、7 月5 日至財團法人長庚
      紀念醫院高雄分院（下稱高雄長庚）回診時，右上肢及右
      下肢肌力僅有3 分（滿分為5 分），須助行器助行，日常
      生活須他人協助、照顧，其右側偏癱情形治癒可能性甚低
      等情，分別有高雄長庚94年5 月27日（94）長庚院高字第
      451232號函、94年8 月10日（94）長庚院高字第473292號
      函附於交簡案卷第125 、155 頁可證；又原告於系爭事故
      發生後，其認知及現實判斷能力明顯受損，已達精神耗弱
      之程度，且其精神病症已成慢性化，須長期精神藥物治療
      及復健，以避免精神病症惡化及功能再退化，目前尚難言
      有治癒可能性，而因其認知功能及自理能力之降低，若無
      他人部分看護之協助，恐生活上將有明顯障礙，需看護期
      間則難以預測，有待定期評估之事實，亦有系爭鑑定書及
      凱旋醫院95年7 月31日高市凱醫成字第0950004361號函在
      卷可稽（見本院卷第115 頁）。此外，參酌本院當庭勘驗
      原告身體狀況之結果，原告之右手無法舉起，右腳無法移
      動，雖可勉強自輪椅上起立及行走，惟均費力、緩慢且不
      穩，及原告自稱能用左手拿湯匙進食，可勉強自行上廁所
      ，須有人用輪椅推才能出門等情，有本院96年2 月13日準
      備程序筆錄（見本院卷第232 頁）可稽，堪認原告確有終
      身看護之必要，且日常生活亦有賴他人在旁施予協助，雖
      尚無須全天候之看護，惟有受半日看護之事實。是原告主
      張須受終身看護乙節，尚屬有據，惟其主張有受全日看護
      之必要等語，其中逾半日看護之主張，則無理由。
 （2）按親屬看護所付出之勞力，並非不能評價為金錢，只因基
      於親情身分關係，雖無看護費用之實際支出，亦不能加惠
      於侵權行為人，故應衡量僱用職業護士之情形，認被害人
      受有相當看護費之損害，得向加害人請求賠償；又民法第
      193 條第1 項規定「不法侵害他人之身體或健康者，對於
      被害人因此喪失或減少勞動能力或增加生活上之需要時，
      應負損害賠償責任」，所稱之增加生活上之需要，係指被
      害以前並無此需要，因為受侵害，始有支付此費用之需要
      而言。其因身體或健康受不法侵害，需人長期看護，就將
      來應支付之看護費，係屬增加生活上需要之費用，加害人
      應予賠償（最高法院88年度台上字第1771號裁判要旨參照
      ）。本件原告主張受傷後由親屬照顧，其尚有餘命26年，
      經比照職業看護人員之看護情形，以每日看護費1,000 元
      計算，一年即為365,000 元，扣除中間利息後得請求一次
      給付6,184,622 元等情，被告則以原告並無雇人看護，不
      得請求看護費，縱認親屬間看護亦得請求，亦應以外籍看
      護工每月15,840元計算云云置辯。經查，原告終身需人半
      日看護，且親屬間看護所付出之勞力，並非不能評價為金
      錢，雖無看護費用之實際支出，亦不能加惠於侵權行為人
      等情，均如前述，是原告縱未實際聘請看護人員，仍得就
      其將來應支付之看護費用，請求被告連帶賠償，故被告辯
      稱原告未僱人看護，不得請求看護費云云，即難遽採。次
      查，原告受傷時年為50歲，為兩造所不爭執，堪可認定。
      而依91年台閩地區簡易生命表所示，原告尚有26.81 年之
      餘命，倘參以職業看護人員全天候24小時看護費用為2,00
      0 元，半日12小時看護費用為1,000 元乙節，有兩造不爭
      執形式真正之高雄市醫院看護工職業工會94年2 月27日高
      市工字第9400099 號函（見本院卷第59頁）附卷相互以觀
      ，則原告主張比照僱用職業看護人員計算看護費用，請求
      以每日1,000 元，一年365,000 元，看護期間共26年，即
      屬有據。從而，原告請求被告連帶一次給付26年之看護費
      用，採每一年為單位之霍夫曼計算式扣除中間利息（首期
      給付不扣中間利息）後為6,184,622 元（計算方式為每日
      1000元，一年365 日，26年之霍夫曼係數為16.00000000
      ，是計算式為1000×365 ×16.00000000 ＝0000000 ，元
      以下四捨五入，以下皆同），為有理由。
   2、勞動能力之減損部分：
 （1）原告主張其所受傷害，符合強制險勞保殘廢給付標準表（
      下稱標準表）腦部神經障害第6 項：「中樞神經系統機能
      之病變，引起截癱或偏癱，致終身不能從事任何工作，日
      常生活需人扶助」所列情形，屬於第二級殘廢等情，惟為
      被告所否認，並以：原告並未偏癱，日常生活尚有自理能
      力，應屬第三級殘廢云云置辯。經查，原告因系爭事故受
      有右側肢體偏癱及器質性精神病之傷害，日常生活須人在
      旁協助照顧乙節，已認定如前，而其職業及社交功能之退
      化，雖經長期精神復健治療後，身體能力仍存，惟非他人
      在旁指示，其終身不能從事任何工作，勞動能力因而明顯
      降低等情，業據凱旋醫院95年7 月31日高市凱醫成字第09
      50004361號函及該院96年2 月2 日高市凱醫成字第096000
      0446號函載述明確，有該函附卷可參（見本院卷第115 、
      218 頁），核與前開標準表腦部神經障害第6 項所列情形
      大致相符，堪認其殘廢等級確屬第二級無誤，被告上開所
      辯，不足採信。
 （2）又原告主張受傷前係擔任大東醫院之總務主任，依其受傷
      前之體力及該職務之性質，可持續工作至65歲方退休，故
      以其受傷前之年所得為394,450 元，勞動期間尚有16年，
      得請求勞動能力減損額為4,725,840 元等語，惟為被告所
      否認。按勞工非年滿60歲，雇主不得強制其退休；前項第
      1 款所規定之年齡，對於擔任具有危險、堅強體力等特殊
      性質之工作者，得由事業單位報請中央主管機關予以調整
      。但不得少於55歲。勞動基準法（下稱勞基法）第54條第
      1 項第1 款、第2 項分別定有明文，是依勞基法規定，一
      般退休年齡係以60歲為原則。經查，原告並未舉證證明為
      何以65歲為退休年齡，且原告與其受傷前任職之大東醫院
      間，亦無有關高於勞基法退休年齡之特別約定，自應回歸
      勞基法之一般退休年齡規定等情，業據大東醫院96年1 月
      30日（96）大東醫政字第17號函覆明確（見本院卷第219
      頁），則參照勞基法前開強制退休年齡規定及社會常情，
      在無特別之情況下，一般人得持續工作至60歲，乃符合社
      會經驗及勞動市場現狀，故本件原告勞動能力減損之期間
      自以算至60歲為適當，從而，原告主張65歲退休，其中逾
      60歲部分，即屬無據。而原告之殘廢等級為第二級，已如
      前述，如依標準表之比率計算，其減損之勞動能力為百分
      之83.33 ，按兩造不爭執原告於系爭事故發生前之年收入
      為394,450 元計算結果，原告每年減少勞動能力之損害額
      為328,695 元（計算式為394450×83.33 ％＝328,695 ）
      ；又原告於41年12月8 日生，自其92年1 月26日受傷時起
      ，至其年滿60歲退休年齡止，尚有9 年10月又13日之勞動
      期間，原告同意僅以9 年10月即9.83年計算（見本院卷第
      202 頁），則依霍夫曼式扣除中間利息後（第一年不扣除
      中間利息方式），原告一次可請求被告連帶賠償之減少勞
      動能力之損失即為2, 682,493元（計算方式為一年減少32
      8695元，9.83年之霍夫曼係數為8.00000000，是計算式為
      328695×8.00000000＝0000000） ，原告上開主張減損之
      金額逾2,682,493 元之部分，為無理由，應予駁回。
   3、非財產上損害部分：
      按精神慰撫金之酌定，除原告所受之傷害程度外，尚應審
      酌兩造之身份地位、學識經歷、財產狀況、痛苦程度等節
      以定之。查原告為國中畢業，曾任經濟部雇員，系爭事故
      發生前則任職於大東醫院，91年度所得為394,450 元，93
      年度則為102,742 元，名下有四筆土地及一輛汽車，價值
      約為91,464元；甲○○則為大專畢業，現為港裕公司負責
      人，93年度所得為142,048 元，名下有10筆不動產及6 筆
      投資，價值合計9,151,494 元，港裕公司資本總額為10,0
      00,000元；丁○○為大學肄業，從商，93年度所得為473,
      882 元，名下則無任何財產等情，除據兩造分別陳明在卷
      外，並有稅務電子閘門財產所得調查明細表、個人戶籍資
      料、公司基本資料查詢表在卷可憑（分見本院卷第26至36
      頁、第118 至119 頁、高雄地檢署92年度他字第4081號卷
      第2 、3 頁），顯見甲○○學歷、資產均高於原告，丁○
      ○學歷、勞動力亦高於原告，惟丁○○之資產則較原告為
      少。本院審酌原告之身體及精神均因系爭事故受有重創，
      復原可能性不高，終生須仰賴他人照護，無法獨立從事任
      何工作，及丁○○坦承侵權行為、甲○○否認有何侵權行
      為，被告均表明有和解意願，然對和解金額無法達成共識
      ，暨兩造之學歷、身分、資產、所得及態度等情狀，認原
      告請求被告連帶賠償1,000,000 元之非財產上損害，應屬
      適當，逾此部分之請求，尚屬無據，應予駁回。
   4、綜上，原告得請求被告連帶賠償之金額分別為看護費用6,
      184,622 元、喪失勞動能力為2,682,493 元及非財產上損
      害1,000,000 元，合計9,867,115 元（計算式為0000000+
      0000000+0000000 ＝0000000） 。
   5、按強制汽車責任保險人依本法規定給付之保險金，視為加
      害人或被保險人損害賠償金額之一部分；加害人或被保險
      人受賠償請求時，得扣除之，強制汽車責任保險法第30條
      定有明文。本件原告前已領取強制汽車責任保險金1,255,
      827 元乙節，業據原告自認無訛，並有蘇黎世公司95年5
      月23日（95）車賠字第24號函（見本院卷第70頁）在卷可
      參，堪可認定。則依前開說明，原告請求被告連帶賠償之
      金額自應扣除前開已領取之強制汽車責任保險金，是原告
      請求被告賠償之金額於扣除責任保險理賠金後，應為8,61
      1,288 元（計算式為0000000 －0000000 ＝0000000）。
六、綜上所述，原告本於民法第184 條第1 項前段及第195 條第
    1 項前段之侵權行為法律關係，請求被告連帶給付原告8,61
    1,288 元，及自起訴狀繕本交付翌日即94年6 月11日起至清
    償日止，按週年利率百分之5 計算之利息，洵屬正當，應予
    准許。逾此部分之請求，為無理由，應予駁回。
七、兩造分別陳明願供擔保，聲請宣告假執行及免為假執行，於
    原告勝訴部分，經核並無不符，爰分別酌定相當之擔保金額
    併准許之。至原告敗訴部分，其假執行之聲請失所依據，應
    予駁回。
八、本件事證已臻明確，兩造其餘攻擊防禦方法或舉證，經審酌
    後，認與判決結果不生影響，爰不逐一論列，併此敘明。
九、據上論結，原告之訴為一部有理由，一部無理由，依民事訴
    訟法第385 條第1 項前段、第79條、第85條第2 項、第390
    條第2 項、第392 條第2 項。
中　　華　　民　　國　　96　　年　　3 　　月　　30　　日
                  民事第五庭審判長法　官　李昭彥
                                  法  官  陳銘珠
                                  法  官  毛妍懿
上為正本係照原本作成。
如不服本判決，應於送達後20日內，向本院提出上訴狀並表明上
訴理由，如於本判決宣示後送達前提起上訴者，應於判決送達後
10日內補提上訴理由書（須附繕本）。
中　　華　　民　　國　　96　　年　　3 　　月　　30　　日
                                  書記官  王淑娟
